【裁判字號】    95,訴,1098
【裁判日期】    950815
【裁判案由】    毒品危害防制條例等
【裁判全文】
臺灣桃園地方法院刑事判決              95年度訴字第1098號
公  訴  人  臺灣桃園地方法院檢察署檢察官
被      告  甲○○
                    （現在臺灣新竹戒治所強制戒治中）
選任辯護人  乙○○律師
上列被告因毒品危害防制條例等案件，經檢察官提起公訴（95年
度偵字第7311號）本院判決如下：
    主  文
甲○○運輸第一級毒品，處有期徒刑拾年。扣案之第一級毒品海
洛因捌包（合計淨重玖拾伍點陸公克），沒收銷燬之；包裝保
鮮膜捌張（總重拾貳點陸零公克）、黑色休閒鞋壹雙，均沒收。
    事  實
一、甲○○明知海洛因為毒品危害防制條例公告列管之第一級毒
    品，且係經我國行政院公告為甲項之管制進出口物品，非經
    許可，不得持有、運輸或私運進口，因有施用毒品惡習，為
    供己施用，竟基於自越南運輸及私運管制進出口物品即第一
    級毒品海洛因進入臺灣地區之犯意，其於民國95年3 月21日
    搭乘班機出境前往越南探親，於同年月24日晚間某時在越南
    胡志明市，向真實姓名年籍不詳之越南籍成年男子以美金1,
    500 元購得第一級毒品海洛因（合計淨重95.36 公克，純度
    44.55 ％，純質淨重42.48 公克）後，同日即在越南胡志明
    市某旅社內，以8 張保鮮膜將上開海洛因捆成8 包，並藏置
    於其所有之1 雙黑色休閒鞋內氣墊空槽內。嗣於同年月26日
    16 時50 分許，自越南搭乘越南航空VN928 班機，將所販入
    持有之海洛因運輸入境，於當日晚間抵達桃園中正國際機場
    ，將上開管制進口物品第一級毒品海洛因私運進入臺灣地區
    。嗣於同日21時30分許於該機場第一航廈入境通關時，經內
    政部警政署航空警察局安檢人員會同財政部臺北關稅局稽查
    人員當場查獲，並扣得第一級毒品海洛因8 包（合計淨重95
    .36 公克，純度44.55 ％，純質淨重42.48 公克）、其所有
    供包裝、運輸上開海洛因之保鮮膜8 張（總重12.60 公克）
    與其所有供運輸上開海洛因所用之黑色休閒鞋1 雙，及與本
    案無關之注射針筒1 支。
二、案經內政部警政署航空警察局移送臺灣桃園地方法院檢察署
    檢察官偵查起訴。
    理  由
一、上揭犯罪事實，業據被告甲○○迭於警詢、檢察官訊問及本
    院審理時均坦承不諱，並有白粉8 包扣案，卷附旅客入出境
    紀錄查詢、臺北關稅局扣押貨物（運輸工具）收據及搜索筆
    錄各1 份、內政部警政署航空警察局現場採證照片4 張可佐
    。上開白粉8 包經送請法務部調查局鑑定結果，均含第一級
    毒品海洛因成分（合計淨重95.36 公克，空包裝總重12. 60
    公克，純度44.55 ％，純質淨重42.48 公克），亦有該局95
    年5 月18日調科壹字第080011095 號鑑定通知書在卷足參。
    被告自白應與事實相符，堪予採信。
二、雖辯護人為被告辯稱：零星夾帶或短途持送毒品得斟酌實際
    情形依持有毒品罪論處，本件被告夾帶於鞋底之海洛因僅毛
    重107 公克，純質淨重42.48 公克，且為自己施用，請斟酌
    是否只該當於持有毒品罪云云。按毒品危害防制條例所指之
    「運輸」毒品，雖不限於國際間輸入、輸出關係之運輸，惟
    國內之運輸，仍應以所運輸之毒品有在兩區域間，具有輸出
    或輸入之作用為其構成要件，如係在同一區域內就本即存在
    之毒品為搬運或攜帶，而無自某區域輸入，或輸出某區域外
    之行為，尚難謂為本條所稱之「運輸」，最高法院著有27年
    滬上字第42號判例意旨參見。至零星挾帶或短途持送毒品者
    ，應依實際情形參酌被告之犯意而認定被告係運輸或持有毒
    品，並非不問其犯意如何，概論以持有之罪，司法院院解字
    第3541號、第3853號解釋著有明文。是所謂運輸毒品，其數
    量是否應有明確標準，在立法者未為明確立法下，司法實務
    容有基於具體案例，而為不同認定之彈性及空間。而究係運
    輸毒品，抑或單純持有毒品，應依行為人之犯意、途程之遠
    近、數量之多寡並參酌實際情形綜合認定之（最高法院93年
    度臺上字第2153號判決意旨參照）。況運輸毒品之動機、目
    的是否意在為自己或為他人，或兼有之，均非所問。換言之
    ，祇要本於運輸之意思而為轉運輸送者，並不以運送他人所
    有之毒品為限，即為自己運送者亦包括在內（參見最高法院
    94年度臺上字第341 號、第5674號、第6153號等判決意旨）
    。又按毒品危害防制條例第4 條第1 項將「運輸」及「販賣
    」毒品犯行同列為最輕本刑死刑、無期徒刑以上之罪，立法
    者顯然考量販賣、運輸此等行為，係將毒品流通出去，進而
    危害他人，並且多係包含有營利或獲利之意圖及行為，是將
    之並列為相同法益危害之重罪，因而即令係為自己施用之動
    機而攜運毒品，惟參酌其行為人之犯意、途程之遠近、數量
    之多寡並參酌實際情形綜合認定，除非足以認定行為人屬「
    零星挾帶」或「短途持送」之持有毒品行為，否則仍有構成
    運輸犯行之餘地。蓋該等毒品在不可能一次施用完畢之情形
    下，容有自行為人之持有，另行轉讓，甚至販售流通於外之
    危險，以及於區域至區域間之運送，恐有危害他區域，造成
    毒品散布之危險。查被告甲○○所欲自己施用之海洛因毒品
    ，合計淨重達95.36 公克，顯非極微小之以1 、2 次施用即
    用罄之數量，自非屬「零星夾帶」可擬；另其係遠自越南搭
    機運輸海洛因毒品回國，更非「短途持送」可比，均堪認定
    ，是被告雖係為自己施用之目的，惟為免其有轉讓流通於外
    之危險，所為並非零星夾帶或短途持送，不論被告之動機如
    何，其所為仍構成運輸毒品之犯行，辯護人上開所辯，尚不
    足採。
三、本件事證明確，被告犯行洵堪認定，應依法論科。
四、法律適用：
  (一)按修正後刑法第2 條第1 項之規定：「行為後法律有變更者
    ，適用行為時之法律。但行為後之法律有利於行為人者，適
    用最有利於行為人之法律」，係規範行為後法律變更所生新
    舊法比較適用之準據法，於新法施行後，應適用新法第2 條
    第1 項之規定，為「從舊從輕」之比較；比較時應就罪刑有
    關之共犯、未遂犯、想像競合犯、牽連犯、連續犯、結合犯
    ，以及累犯加重、自首減輕暨其他法定加減原因（如身分加
    減）與加減例等一切情形，綜其全部罪刑之結果而為比較（
    最高法院95年第8 次刑事庭會議決議參照）。毒品危害防制
    條例第4 條第1 項之運輸第一級毒品罪及懲治走私條例第2
    條第1 項之私運管制物品進口罪有關併科罰金刑部分，因被
    告行為後，刑法第33條第5 款業於94年2 月2 日修正公布，
    並自95年7 月1 日起施行；修正前刑法第33條第5 款規定「
    罰金：1 元以上。」修正後刑法第33條第5 款規定「罰金：
    新臺幣1, 000元以上，以百元計算之。」此項修正屬科刑規
    範事項之變更，自有就新舊法規定比較之必要，以決定適用
    之法律，查依修正後之法律，本件所得科處之罰金刑最低為
    新臺幣1 千元，惟如依行為時之刑罰法律，即修正前刑法第
    33 條 第5 款規定之罰金最低額為銀元1 元即新臺幣3 元，
    是比較前開規定，因本件被告雖依修正前刑法第33條第5 款
    規定，其法定得予科處之罰金刑最低額度較低，是修正後規
    定並未較有利於行為人，則應依修正後刑法第2 條第1 項前
    段規定，適用行為時（即修正前）之刑法第33條第5 款規定
    。
  (二)按海洛因屬毒品危害防制條例第2 條第2 項第1 款所定之第
    一級毒品，亦為行政院依懲治走私條例授權公告之甲項管制
    進出口物品，被告甲○○運輸且私運海洛因進入國境之行為
    ，核其所為，係犯毒品危害防制條例第4 條第1 項之運輸第
    一級毒品罪及懲治走私條例第2 條第1 項之私運管制物品進
    口罪。其持有第一級毒品海洛因之低度行為，為運輸第一級
    毒品海洛因之高度行為所吸收，自不另論罪。查被告行為後
    ，94年2 月2 日修正公布之刑法，自95年7 月1 日施行，修
    正後刑法第55條雖增列但書規定：「但不得科以較輕罪名所
    定最輕本刑以下之刑。」然此係科刑之限制，為法理之明文
    化，非屬法律之變更（最高法院95年第8 次刑事庭會議決議
    參照），被告以一私運行為，同時觸犯上開2 罪，屬想像競
    合犯，應依修正後刑法第55條規定，從一重之運輸第一級毒
    品罪處斷。
  (三)另按運輸第一級毒品罪為法定刑「死刑」或「無期徒刑」之
    罪，查被告甲○○係為自己施用之動機而為本件運輸犯行，
    運輸之數量又非鉅，而施用毒品乃屬自殘行為，於他人法益
    並無直接積極之侵害，為此目的運輸毒品之危害程度，實難
    與對社會具有深廣危害之營利目的為運輸行為可等同相視而
    認應受同罰，審此情狀，倘科以被告該法定最低之刑，尚嫌
    過重，情輕法重，其情狀尚堪憫恕，爰依據大法官釋字第26
    3 號之意旨，並依被告客觀之犯行與主觀之惡性二者加以考
    量，對被告處以有期徒刑，已可達防衛社會之目的，又修正
    後刑法第59條之規定，為法院就酌減審認標準見解之明文化
    ，非屬法律之變更（最高法院95年第8 次刑事庭會議決議參
    照），爰依修正後刑法第59條之規定酌量減輕其刑。爰審酌
    被告本身有施用毒品惡習，本件係為供己施用而運輸毒品入
    境，且甫入境即遭查獲，尚未造成嚴重之具體危害，犯罪後
    坦承犯行，態度良好及被告之品行、智識程度等一切情狀，
    量處如主文所示之刑，以示懲儆。
  (四)扣案之第一級毒品海洛因8 包（合計淨重95.36 公克，純度
    44.55 ％，純質淨重42.48 公克），係毒品危害防制條例第
    2 條第2 項第1 款所列之第一級毒品，應依毒品危害防制條
    例第18條第1 項前段規定，宣告沒收銷燬之；包裹上開海洛
    因之保鮮膜8 張（總重12.60 公克），係用於包裹毒品，防
    止毒品漏逸、潮濕，以便於攜帶運輸，為供運輸毒品所用之
    物，雖因係包裝上開海洛因而與之密切接觸，然既經鑑定機
    關就之與海洛因分別鑑析其重量，有前開法務部調查局鑑定
    通知書可憑，足證與毒品並無不可析離之關係，扣案之黑色
    休閒鞋1 雙，為被告所有，供本件運輸海洛因犯罪所用之物
    ，業據被告供述在卷，亦均應依同條例第19條第1 項前段規
    定沒收。扣案之注射針筒1 支，與被告本件所實施運輸、私
    運毒品犯行，並無關連，爰不宣告沒收。
據上論斷，應依刑事訴訟法第299 條第1 項前段，毒品危害防制
條例第4 條第1 項、第18條第1 項前段、第19條第1 項前段，懲
治走私條例第2 條第1 項、第11條，修正後刑法第2 條第1 項前
段、修正前第11條、修正後刑法第55條、第59條，判決如主文。
本案經檢察官嵇珮晶到庭執行職務。
中    華    民    國    95    年    8    月    15    日
                  刑事第二庭審判長法  官  徐培元
                                  法  官  潘進順
                                  法  官  鄭吉雄
以上正本證明與原本無異。
如不服本判決，應於判決送達後10日內向本院提出上訴狀（應附
繕本），上訴於臺灣高等法院。
                                  書記官  謝至菁
中    華    民    國    95    年    8     月    15    日
附錄法條：
毒品危害防制條例第4條第1項
製造、運輸、販賣第一級毒品者，處死刑或無期徒刑；處無期徒
刑者，得併科新臺幣 1 千萬元以下罰金。
懲治走私條例第2條
私運管制物品進口、出口逾公告數額者，處 7 年以下有期徒刑，
得併科新臺幣 3 百萬元以下罰金。
前項之未遂犯罰之。
第 1 項所稱管制物品及其數額，由行政院公告之。


司法院資訊處製作；財團法人民間司法改革基金會備份。
